【裁判字號】    99,審訴,3477
【裁判日期】    991029
【裁判案由】    毒品危害防制條例
【裁判全文】
臺灣高雄地方法院刑事判決            99年度審訴字第3477號
公  訴  人  臺灣高雄地方法院檢察署檢察官
被      告  乙○○
上列被告因毒品危害防制條例案件，經檢察官提起公訴（99年度
毒偵字第4994號），嗣本院訊問被告後，因被告就其被訴事實為
有罪之陳述，經詢問被告及檢察官之意見後，合議庭裁定由受命
法官依簡式審判程序獨任審理，並判決如下：
    主  文
乙○○施用第一級毒品，累犯，處有期徒刑玖月。
    事  實
一、乙○○前於民國93年間因施用毒品案件，經臺灣臺南地方法
    院以93年度毒聲字第704 號裁定送觀察勒戒後，經臺灣臺南
    地方法院檢察署檢察官聲請移送臺灣高雄地方法院檢察署執
    行，嗣因認有繼續施用毒品傾向，經本院以94年度毒聲字第
    77號裁定令入戒治處所施以強制戒治，於94年8 月17日停止
    處分出監，並經臺灣高雄地方法院檢察署檢察官於94年度戒
    毒偵字第453 號為不起訴處分確定。復於上開強制戒治執行
    完畢釋放後5 年內，於99年間再因施用、持有毒品案件，經
    本院99年度審訴字第1509號判處有期徒刑7 月、3 月，合併
    定應執行刑為有期徒刑9 月確定。又因竊盜等案件，經本院
    分別以97年度審簡字第2778號、98年度審簡字第1796號各判
    處有期徒刑4 月、5 月確定，接續執行於98年12月8 日縮刑
    期滿執行完畢。詎其不知悔改，明知海洛因業經毒品危害防
    制條例第2 條第2 項第1 款明定為第一級毒品，不得非法施
    用，仍基於施用第一級毒品海洛因之犯意，於99年7 月19日
    某時許，在綽號「阿志」友人位於高雄市○○區○○街住處
    內，以海洛因摻入香菸吸食之方式，施用第一級毒品海洛因
    1 次。嗣於翌日10時30分許，在高雄縣鳳山市○○路與善士
    路口，因竊取他人機車置物箱內財物（業經本院99年度易字
    第1566 號 判決確定），遭警方逮捕。經乙○○同意採集尿
    液送驗，檢驗結果呈嗎啡陽性反應，始悉上情。
二、案經高雄縣政府警察局鳳山分局報告臺灣高雄地方法院檢察
    署檢察官偵查起訴。
    理  由
一、本件被告乙○○所犯為死刑、無期徒刑、最輕本刑為3年以
    上有期徒刑以外之罪，其於審判程序中就被訴事實為有罪之
    陳述，經本院告知簡式審判程序之旨，並聽取當事人意見後
    ，認宜進行簡式審判程序，爰依刑事訴訟法第273條之1第1
    項規定，裁定進行簡式審判程序，合先敘明。又簡式審判程
    序之證據調查，依刑事訴訟法第273條之2規定，不受同法第
    159條第1項審判外陳述排除之限制，再被告對於卷內之各項
    證據亦不爭執證據能力（本院卷第31頁背面、第32頁），故
    卷內所列之各項證據，自得作為證據，先予敘明。
二、前揭事實，業據被告乙○○於偵訊及本院審理中坦承不諱；
    其為警查獲時所採尿液經送檢驗結果（檢體編號：鳳警200
    號），確呈嗎啡之陽性反應，此有高雄縣政府警察局鳳山分
    局偵辦毒品案件嫌疑人尿液採集編號對照表、高雄縣政府警
    察局採集尿液檢體監管記錄表、臺灣檢驗科技股份有限公司
    濫用藥物檢驗報告各1份（參警卷第3-5頁）在卷可稽。綜上
    所述，被告上開任意性之自白既有前揭證據可佐，核與事實
    相符，自得採為論罪科刑之依據。又被告有犯罪事實欄所載
    之犯罪前科及執行情形，有臺灣高等法院被告前案紀錄表1
    份在卷可稽，是本案事證已臻明確，被告犯行洵堪認定。
三、按毒品危害防制條例於92年7月9日修正公布，自93年1月9日
    施行，其中第20條、第23條將施用毒品之刑事處遇程序程序
    ，區分為「初犯」及「5 年內再犯」、「5 年後再犯」。依
    其立法理由之說明：「初犯」，經觀察、勒戒或強制戒治後
    ，應為不起訴處分或不付審理之裁定；經觀察、勒戒或強制
    戒治執行完畢釋放後，「5 年內再犯」者，因其再犯率甚高
    ，原實施之觀察、勒戒及強制戒治既已無法收其實效，爰依
    法追訴或裁定交付審理。至於經觀察、勒戒或強制戒治執行
    完畢釋放後，「5 年後再犯」者，前所實施之觀察、勒戒或
    強制戒治已足以遮斷其施用毒品之毒癮，為期自新及協助其
    斷除毒癮，仍適用「初犯」規定，先經觀察、勒戒或強制戒
    治之程序。從而依修正後之規定，僅限於「初犯」及「5 年
    後再犯」2 種情形，始應先經觀察、勒戒或強制戒治程序。
    倘被告於5 年內已再犯，經依法追訴處罰，縱其第3 次（或
    第3次 以上）再度施用毒品之時間，在初犯經觀察、勒戒或
    強制戒治執行完畢釋放5 年以後，已不合於「5 年後再犯」
    之規定，且因已於「5 年內再犯」，顯見其再犯率甚高，原
    實施觀察、勒戒或強制戒治，已無法收其實效，即應依該條
    例第10 條 處罰（最高法院95年5 月9 日第7 次刑事庭會議
    決議參照）。本件被告前因施用毒品案件，經送強制戒治，
    於94年8 月17日停止處分出監，嗣因施用、持有毒品案件，
    經本院以99 年 度審訴字第1509號判處有期徒刑7 月、3 月
    ，合併定應執行刑為有期徒刑9 月確定，現已入監執行中，
    有臺灣高等法院被告前案紀錄表1 份在卷可按，故被告於前
    述強制戒治執行完畢釋放後，5 年內再犯上開施用毒品罪，
    並經判決確定，則其再度犯本件施用毒品犯行，依最高法院
    上開決議之意旨，被告本件施用海洛因之犯行，應依法論科
    。
四、核被告所為，係犯毒品危害防制條例第10條第1項之施用第
    一級毒品罪。被告因施用而持有海洛因之低度行為，應為施
    用之高度行為所吸收，不另論罪。又被告有犯罪事實欄所載
    之犯罪前科及執行情形，有臺灣高等法院被告前案紀錄表1
    份在卷可查，其於上開有期徒刑執行完畢後5年內，故意再
    犯本件有期徒刑以上之罪，為累犯，應依刑法第47條第1項
    之規定加重其刑。審酌被告歷經觀察勒戒、強制戒治，然仍
    未戒除毒癮，顯見其意志不堅，惟念其施用毒品之行為，究
    屬戕害自己身心，尚未危害他人，且於本院審理中已坦承犯
    行，犯罪後態度良好等一切情狀，暨檢察官之具體求刑，爰
    量處主文所示之刑。
據上論斷，應依刑事訴訟法第273條之1第1項、第299條第1項前
段，毒品危害防制條例第10條第1項，刑法第11條前段、第47條
第1項，刑法施行法第1條之1，判決如主文。
本案經檢察官甲○○到庭執行職務。
中    華    民    國    99    年    10    月    29    日
                  刑事第十庭    法  官  張  震
以上正本證明與原本無異。
如不服本判決應於收受送達後10日內向本院提出上訴書狀，並應
敘述具體理由；如未敘述上訴理由者，應於上訴期間屆滿後20日
內向本院補提理由書（均須按他造當事人之人數附繕本）「切勿
逕送上級法院」。
中    華    民    國    99    年    10    月    29    日
                                書記官  邱家銘
附錄本判決論罪科刑之法條：
毒品危害防制條例第10條第1項
施用第一級毒品者，處6月以上5年以下有期徒刑。

司法院資訊處製作；財團法人民間司法改革基金會備份。
